最高法院刑事判決　　　　　　　　　　　　　　　八十八年度台上字第二三七四號
　　上　訴　人　甲○○
右上訴人因業務過失致人於死案件，不服台灣高等法院中華民國八十六年六月四日第
二審更審判決（八十六年度交上更(二)字第二九號，起訴案號：台灣基隆地方法院檢察
署八十三年度偵字第二七九一號），提起上訴，本院判決如左：
    主  文
上訴駁回。
    理  由
按刑事訴訟法第三百七十七條規定：上訴於第三審法院，非以判決違背法令為理由，
不得為之。是提起第三審上訴，應以原判決違背法令為理由，係屬法定要件。如果上
訴理由狀並未依據卷內訴訟資料，具體指摘原判決不適用何種法則或如何適用不當，
或所指摘原判決違法情事，顯與法律規定得為第三審上訴理由之違法情形，不相適合
時，均應認其上訴為違背法律上之程式，予以駁回。本件原判決撤銷第一審不當之科
刑判決，改判仍論處上訴人甲○○從事業務之人，因業務上之過失致人於死罪刑。係
綜核基隆市警察局交通隊道路交通事故調查表(一)、(二)、現場圖、現場照片、台北縣區
車輛行車事故鑑定委員會鑑定意見書、台灣省汽車肇事覆議鑑定委員會覆函、台灣基
隆地方法院檢察署相驗屍體證明書、驗斷書、勘驗筆錄暨證人張芳榮、吳德發之證詞
等證據為論據。認定上訴人係欣毅通運股份有限公司營業大貨車司機，為從事駕駛業
務之人，於民國八十三年八月十六日下午六時十分許，駕駛車號ＡＷ－一三七號半聯
結車，沿基隆市○○○路，由七堵往汐止方向行駛，途經基隆市○○○○○路六堵加
油站前左側六十公尺之彎道處，該路段為四車道，劃有分向限制線；上訴人深知半聯
結車之車頭與所拖板車間僅以鐵圈連繫，如遇緊急煞車，雖車頭或能及時止住，但其
後所拖之板車仍會繼續往前滑行導致車頭嚴重偏向，而衝入來車道內。上訴人本應注
意在該劃有分向限制線之路段，不得駛入來車之車道內，且當時天雨，路面溼潤，雖
有暮光，但路面無缺陷，無障礙物，視距良好，並無不能注意情事，竟疏未注意以時
速五十公里（原判決誤載為六十公里）沿內側車道行駛，適前車因故煞車；上訴人為
免追撞前車亦緊急煞車，雖車頭止住，惟車後所拖板車仍往前衝將車頭推擠偏左，越
過分向限制線，與迎面直行在遵行車道內正常行駛由蘇汪忠駕駛之車號ＡＥ－三七七
六號自用小廂型車對撞，致車內蘇玉鳳、蘇玉蘭、蘇汪忠顱內出血，經送醫急救，均
不治死亡之事實，已詳其所憑之證據及認定之理由。而以上訴人為職業駕駛人，對
半聯結車之特性，知之甚稔，於行車時應與前車保持安全距離，避免緊急煞車，使車
頭與板車失衡偏向，衝入來車道，竟以五十公里之時速疾駛，雖未超速，但其因未注
意車前狀況，致緊急煞車失控衝入來車道致人於死，確有違反道路交通安全規則第九
十七條第二款：汽車在劃有分向限制線之路段，不得駛入來車之車道內之規定，而有
過失責任甚明，其過失行為與被害人之死亡間並有因果關係存在。上訴人所辯：半聯
結車失衡，衝入來車道非伊所能掌控，伊並無過失云云，無非卸責飾詞，委無足採，
亦於理由內逐一指駁。復說明上訴人所為，係犯刑法第二百七十六條第二項之業務過
失致人於死罪，甚因一過失行為，致被害人三人死亡，為一行為觸犯三罪名，應依想
像競合犯之例，從一重之業務過失致人於死罪論處等情綦詳，所為論斷，俱有卷內證
據資料足憑，從形式上觀察，原判決並無違背法令之情形存在。查道路交通安全規則
第九十七條第二款規定：汽車在劃有分向限制線之路段，不得駛入來車之車道內，乃
禁止性規定，毋論行為人係故意或過失駛入來車道內，均係違反該規則之規定。上訴
人既領有營業大貨車之駕照，駕駛聯結車復有二個月之經驗（見原審交上更(二)卷第十
一頁），豈有不知聯結車特性之理，其駕駛之半聯結車之前方既有他車在前行駛，猶
以五十公里之時速疾駛，緊隨在後，致未能注意車前狀況，保持隨時可煞停狀態，迨
前車煞車，上訴人亦緊急煞車，半聯結車因而失控，衝入來車道，乃必然之結果，該
項危險並非不能避免，原審認其違反道路交通安全規則第九十七條第二款之規定而有
過失責任，自無適用法則不當之可言。又原判決事實欄將上訴人所駕駛半聯結車之車
速五十公里誤載為六十公里，此乃判決文字之顯然誤寫，非不可以裁定更正之，尤不
生判決違背法令之問題。上訴意旨置原判決上開明確論斷於不顧，對原審採證、認事
及證據證明力之審判職權行使，任憑己見，漫指原判決違法。然其所指摘者均為單純
事實上之爭辯，要非適法之第三審上訴理由。是上訴意旨所指摘原判決違法情事，顯
與法律規定得為第三審上訴理由之違法情形，不相適合。揆諸首開說明，其上訴為違
背法律上之程式，應予駁回。又本件係屬不合法之程序判決，上訴人請求宣告緩刑一
節，無從審酌，併此明。
據上論結，應依刑事訴訟法第三百九十五條前段，判決如主文。
中      華      民      國    八十八    年      五      月     十三     日
                              最高法院刑事第六庭
                                  審判長法官  紀  俊  乾
                                        法官  楊  商  江
                                        法官  黃  正  興
                                        法官  陳  宗  鎮
                                        法官  劉  介  民
      右正本證明與原本無異
                                              書  記  官
中      華      民      國    八十八    年      五      月     十七     日
